【裁判字號】    99,訴,1099
【裁判日期】    991231
【裁判案由】    返還代墊款項等
【裁判全文】
臺灣桃園地方法院民事判決              99年度訴字第1099號
原      告  李國雄
訴訟代理人  李志敏
被      告  李國新
            陳秀秀
上列當事人間請求返還代墊款項等事件，本院於民國99年12月24
日言詞辯論終結，判決如下：
    主      文
被告應連帶給付原告新臺幣壹佰萬元，及自民國九十九年十月十
二日起至清償日止，按週年利率百分之五計算之利息。
訴訟費用由被告連帶負擔。
本判決於原告以新臺幣參拾肆萬元為被告供擔保後，得假執行。
    事實及理由
壹、程序方面：
一、被告李國新、陳秀秀均經合法通知，無正當理由，未於言詞
    辯論期日到場，核無民事訴訟法第386 條所列各款情形，爰
    依原告之聲請，由其一造辯論而為判決。
二、按原告於判決確定前，得撤回訴之全部或一部，但被告已為
    本案之言詞辯論者，應得其同意；訴之撤回應以書狀為之，
    但於期日，得以言詞向法院或受命法官為之；以言詞所為訴
    之撤回，應記載於筆錄，如他造不在場，應將筆錄送達；訴
    之撤回，被告於期日到場，未為同意與否之表示者，自該期
    日起；其未於期日到場或係以書狀撤回者，自前項筆錄或撤
    回書狀送達之日起，10日內未提出異議者，視為同意撤回，
    民事訴訟法第262 條定有明文。查原告起訴時其聲明第2 項
    為：被告應連帶賠償因故意或過失未繳納房屋貸款，致原告
    房屋為桃園地方法院查封，所支付撤銷查封之費用新臺幣（
    下同）35,000元。嗣於本院民國99年10月11日準備程序期日
    當庭表明撤回該項聲明之請求，並經本院記明於該日筆錄（
    本院卷第39頁），被告李國新在場未對此項訴之一部撤回表
    示意見，且經10日未為異議；該日未到庭之被告陳秀秀則於
    收受該日之筆錄10日內，亦未為異議，均視為同意原告撤回
    此部分之請求，合先敘明。
三、按訴狀送達後，原告不得將原訴變更或追加他訴，但擴張或
    減縮應受判決事項之聲明者，不在此限，民事訴訟法第255
    條第1 項但書第3 款定有明文。本件原告起訴時原聲明第1
    項為：被告應連帶給付原告100 萬元，及自98年10月23日起
    至清償日止，按週年利率5 ％計算之利息。嗣於99年11月15
    日言詞辯論期日，當庭變更其聲明為被告應連帶給付原告10
    0 萬元，及自99年10月12日起至清償日止，按週年利率5 ％
    計算之利息。核原告上開所為訴之變更，屬減縮應受判決事
    項之聲明，揆諸前揭法律規定，應予准許，併予敘明。
貳、實體方面：
一、本件原告起訴主張：被告李國新為原告之弟、被告陳秀秀則
    係李國新之前妻（於90年9 月13日離婚）。李國新於80年間
    欲購買坐落苗栗縣竹南鎮○○段371 地號土地，及該地上同
    段503 建號建物（下稱系爭不動產），然因李國新債信不良
    ，遂請原告以原告之名義購買系爭不動產，並登記為系爭不
    動產之所有人，且向訴外人臺灣中小企業銀行竹南分行（下
    稱中小企銀）辦理房屋貸款，而被告陳秀秀則擔任該貸款之
    連帶保證人，惟系爭不動產之實際所有人仍為被告，該房屋
    貸款亦由被告繳納，並承諾倘若原告有清償與中小企銀之金
    額，被告將連帶返還原告。嗣因被告經濟拮据，無力繳納房
    貸，系爭不動產遂於85年間遭臺灣新竹地方法院（下稱新竹
    地院）以85年度執字第3458號強制執行事件查封拍賣，然執
    行後尚有1,010,561 元未清償中小企銀，為此被告曾對原告
    允諾其會儘速清償債務，然實際上被告卻未清償。詎97年10
    月間，原告購置門牌號碼為桃園縣八德市○○路○ 段1233巷
    115 弄6 衖27號之房屋後，即接獲本院民事執行處查封登記
    函，被告以其無資力可清償為由，拒不清償中小企銀。因該
    房屋拍賣在即，原告遂與中小企銀以100 萬元達成和解，並
    向姪兒即訴外人李志敏借款100 萬元後清償中小企銀，始撤
    銷查封登記。其後，迭經催討上開代被告清償之100 萬元款
    項，被告卻皆置之未理。爰依兩造間契約之法律關係提起本
    訴等語，並聲明：如主文第1 項所示；及願供擔保，請准為
    假執行之宣告。
二、被告李國新未於言詞辯論期日到庭，然於準備程序中陳稱：
    伊同意原告之全部請求。當初係伊請原告以原告之名義購買
    系爭不動產，並以其當時之妻即被告陳秀秀為連帶保證人向
    中小企銀借款，伊與陳秀秀皆同意由原告之名義代為向中小
    企銀借款等情，均屬事實。此筆原告向中小企銀所借之款項
    ，應由伊與陳秀秀清償，乃合情合理等語。
三、被告陳秀秀經合法通知，未於言詞辯論期日到場，亦未提出
    書狀作何聲明或陳述。
四、本件原告主張之事實，業據其提出本院98年10月29日桃院永
    98司執七字第35222 號塗銷查封登記函文影本、聯邦銀行匯
    款通知單、中小企銀存款憑條等影本為證（本院卷第6 至10
    頁）。證人即原告之妻陳錦芳亦結證稱：原告於80年間係因
    被告李國新要購買系爭不動產，但李國新因債信問題故未以
    自己名義購買，而以原告名義購買並辦理房貸。系爭不動產
    實際上係被告李國新及陳秀秀所有、使用，被告亦承諾該房
    貸由原告償還之部分，被告2 人要連帶返還原告等語（本院
    卷第70至71頁）。又中小企銀於98年間向本院聲請對原告強
    制執行時，其對原告之債權共計2,467,613 元（包含本金1,
    010,561 元、利息1,214,210 元及違約金242,842 元），經
    該行評估後，收取償還金額100 萬元，即同意免除原告之利
    息、違約金並撤回執行。原告已先後於98年7 月24日、同年
    10月23日償還20萬元、80萬元（共計100 萬元）與中小企銀
    一事，有中小企銀北三區區域中心99年10月18日（99）北三
    苗字第01563 號函文可稽（本院卷第44至54頁）。此外，復
    經本院調取新竹地院91年度執字第1244號及本院98年度司執
    字第35222 號清償借款強制執行事件卷宗核閱無誤。又被告
    陳秀秀對原告主張之前揭事實，已於相當時期受合法之通知
    ，而於言詞辯論期日不到場，亦未提出準備書狀爭執，依民
    事訴訟法第280 條第3 項準用同條第1 項規定，視同被告對
    於原告主張之事實自認。且被告李國新亦於本院99年10月11
    日準備程序期日當庭對原告所主張之事實為自認，是原告之
    主張，自屬真實可信。
五、從而，原告依兩造間契約之法律關係請求被告連帶給付100
    萬元，及自99年10月12日起至清償日止，按週年利率5 ％計
    算之利息，為有理由，應予准許。
六、原告陳明願供擔保，聲請宣告假執行，核無不合，爰酌定相
    當擔保金額准許之。
七、訴訟費用負擔之依據：民事訴訟法第78條、第85條第2 項。
中    華    民    國    99    年    12    月    31    日
                民事第三庭  法  官  毛彥程
以上正本係照原本作成。
如對本判決上訴，須於判決送達後20日內向本院提出上訴狀。如
委任律師提起上訴者，應一併繳納上訴審裁判費。
中    華    民    國   100    年    1     月    3     日
                            書記官  伍幸怡

司法院資訊處製作；財團法人民間司法改革基金會備份。
